臺灣高雄地方法院民事裁定　　　　　 100年度司養聲字第71號
聲　請　人
即收養人　　黃榮華
聲　請　人
即被收養人　林煒圳
　　　　　　林煒
關　係　人　林清宗
　　　　　　周美慧
上列當事人間聲請認可收養子女事件，本院裁定如下：
    主  文
認可黃榮華（男，民國○○○年○○月○○日生，身分證統一編
號：Ｚ000000000號）自民國一百年三月十一日起收養
林煒圳（男，民國○○○年○月○日生，身分證統一編號：Ｚ0
00000000號）、林煒（男，民國○○○年○月○日生
，身分證統一編號：Ｚ000000000號）為養子。
程序費用新臺幣壹仟元由聲請人負擔。
    理  由
一、本件聲請意旨略以：聲請人即收養人黃榮華願收養配偶周美
    慧前與關係人林清宗所生子女林煒圳、林煒為養子，並經
    被收養人林煒圳、林煒及其生母周美慧同意，雙方於民國
    100 年3 月11日訂立收養契約書，爰依民法第1079條第1 項
    規定聲請認可本件收養等語。
二、按民法第1076條之1 第1 項規定：「子女被收養時，應得其
    父母之同意。但有下列各款情形之1 者，不在此限：(1)父母
    之一方或雙方對子女未盡保護教養義務或有其他顯然不利子
    女之情事而拒絕同意。(2)父母之一方或雙方事實上不能為意
    思表示」。又「收養子女，違反第1076條之1 之規定者，無
    效」、「收養有無效、得撤銷之原因或違反其他法律規定者
    ，法院應不予認可」，民法第1079條之4 、第1079條第2 項
    亦分別定有明文。
三、經查：
  (一)聲請人主張之上開事實，業據其提出收養契約書、收養同意
    書1 份及戶籍謄本2 份為證，堪認真實；且收養人黃榮華、
    被收養人林煒圳、林煒及其生母周美慧亦到庭陳明，同意
    收養及出養，並皆瞭解收養後所生之法律關係（見本院100
    年4 月13日之訊問筆錄），固堪信為真實。
  (二)被收養人之生父林清宗經本院合法通知，無正當理由未於調
    查期日到庭，惟經證人周美麗即生母之胞妹到庭證述：「（
    被收養人從出生後都由何人照顧？）都由媽媽、繼父共同照
    顧。從被收養人大的三歲、小的四個月起生父就沒有照顧了
    ，那時候生父已經有外遇了。」、「（生活費用何人負擔？
    ）生母，那時候我父母還在，我父母也會幫忙。」、「（生
    父有無幫忙負擔？）沒有。也沒有來探視過小孩。他完全不
    管這兩個小孩。」、「（有無其他補充？）很早以前我就跟
    他們建議，生父完全沒有照顧過小孩為何要跟他姓，小孩跟
    生父都沒有關係了，本來就應該跟繼父姓。」等語明確（見
    100 年5 月4 日訊問筆錄），且生母周美慧與被收養人林煒
    圳、林煒共同居住生活，並實際行使或負擔對被收養人林
    煒圳、林煒之權利義務，生父林清宗對被收養人林煒圳、
    林煒確有未盡保護教養之義務之情事，揆諸首揭法律規定
    ，本件收養並無須得其生父林清宗之同意。
  (三)本院審酌：生父林清宗未到庭陳述本件收養對其有何不利情
    事；收養人黃榮華之收養動機單純、堅定，並積極參與照顧
    被收養人林煒圳、林煒之生活事務，被收養人林煒圳、林
    煒亦認同收養人黃榮華之父職角色，收養人黃榮華與被收
    養人林煒圳、林煒間已建立穩定之情感依附關係等情狀，
    認聲請人即收養人黃榮華收養聲請人即被收養人林煒圳、林
    煒為養子，於法尚無不合，本件聲請人聲請認可收養，應
    予准許。
四、依非訟事件法第21條第1 項、第23條、第24條第1 項，民事
    訴訟法第85條第1 項前段，裁定如主文。
五、如不服本裁定，須於本裁定送達後10日之不變期間內，向本
    院提出抗告狀，並繳納抗告費新臺幣1,000元。
中    華    民    國    100   年    5     月    9     日
                家事法庭  司法事務官    林于莙